臺灣橋頭地方法院行政訴訟判決
111年度交字第61號
原      告  張靜涵


被      告  高雄市政府交通局

代  表  人  張淑娟
訴訟代理人  蘇健義
上列當事人間交通裁決事件，原告不服被告民國111年3月11日高
市交裁字第32-BZC111605號裁決之處分，提起行政訴訟，本院判
決如下：
    主  文
原告之訴駁回。
訴訟費用新臺幣參佰元由原告負擔。
    事實及理由
一、本件為交通裁決事件，依兩造所述各節及卷內資料所示，本
    件事證已臻明確，本院認無經言詞辯論之必要，爰依行政訴
    訟法第237條之7之規定，不經言詞辯論而為判決。
二、事實概要：原告於民國110 年12月25日17時29分許，駕駛訴
    外人即車主張美秀所有之車牌號碼000-0000號自用小客車（
    下稱系爭車輛），在高雄市茄萣區濱海路三段北往南（電杆
    嘉賜281 ）前（下稱系爭違規地點），因有「行車速度，超
    過規定之最高時速逾60公里至80公里以內」之交通違規，經
    高雄市政府警察局湖內分局（下稱舉發機關）警員依採證相
    片逕行舉發，並填掣高市警交相字第BZC000000 號舉發違反
    道路交通管理事件通知單（下稱系爭舉發違規通知單）。車
    主不服舉發，先於111 年2 月4 日（應到案期限111 年2月1
    9日前）向被告提出陳述，經舉發機關查復：舉發無誤。車
    主仍不服，申請歸責駕駛人後開立裁決書，被告遂依據道路
    交通管理處罰條例（以下稱處罰條例）第85條第1 項、第43
    條第1 項第2 款暨違反道路交通管理事件統一裁罰基準及處
    理細則第45條規定，於111 年3 月11日開立高市交裁字第32
    -BZC111605號裁決書，裁處原告「罰鍰新臺幣（下同）8,00
    0 元整，記違規點數3 點，並應參加道路交通安全講習」之
    處分（下稱原處分）。惟原告仍表不服，遂提起本件行政訴
    訟。
三、原告主張：系爭違規地點為高雄市茄萣區濱海路三段北往南
    （電杆嘉賜281前），而取締照片顯示測距為64.8公尺，依
    此推算測速儀設置位置應係電杆嘉賜279 前，測速儀設置距
    離至取締告示牌之電杆嘉賜276 僅有約92.95 公尺，違反處
    罰條例第7條之2第3項規定。且取締照片僅顯示車輛及車牌
    ，並無任何電杆、路樹、標線及周邊景物可辨識該實際路段
    等語。並聲明：原處分撤銷。
四、被告則答辯以：
　㈠經查，原告駕駛系爭車輛，於上揭時間行經系爭違規地點時
    確有「行車速度，超過規定之最高時速逾60公里至80公里以
    內」之違規等情，有舉發機關111 年4 月29日高市警湖分交
    字第11171087600 號函、111 年2 月21日高市警湖分交字第
    11170416900 號函、採證相片、警52設置相片示意圖及雷射
    測速儀檢定合格證書附卷可稽。故原告之違規事實，洵堪認
    定。
  ㈡原告固主張「違規地點距置告示牌僅約92.95公尺，無可辨識
    該實際路段」等語。惟經檢視舉發機關提供之員警職務報告
    、示意圖及採證照片，本案警52取締告示牌設置於茄萣區濱
    海路三段北往南（高雄市○○路○○號：嘉賜276）前，測速儀
    器所在地為濱海路三段北往南（電杆嘉賜281）前，兩者相
    距依員警實施量測為185公尺，而系爭違規地點與測速儀器
    依採證相片顯示為64.8公尺，故本件「警示牌設置位置」與
    「交通違規行為發生地點」之距離為249.8 公尺（計算式：
    185＋64.8＝249.8），且本件警52取締告示牌為紅色外框三角
    形警示標誌，樣式清晰、明顯，標誌前方亦無任何遮蔽物阻
    擋視線，足可清楚辨識，是該告示牌之設置，已符合處罰條
    例第7條之2第3項規定之「100 公尺至300 公尺間，明顯標
    示」之舉發要件。
  ㈢再者本件舉發員警採證使用之雷射測速儀，均有依據度量衡
    法、度量衡器檢定檢查辦法等相關規定，定期送請經濟部標
    準檢驗局委託單位檢驗合格並領有合格證書。違規採證照片
    上清晰可見系爭車輛之車號：000-0000，且明確標示：日期
    ：12/25/2021、時間：17：29：03、速限：60kmh 、車速：
    133 （車尾）、測距：64.8公尺、主機器號：TC009404、證
    號：J0GB0000000 等數據，足徵原告駕駛系爭車輛於上揭時
    間，行駛系爭違規地點時，該測速照相儀器確仍在合格期限
    內，且該雷射測速儀之準確性及正性應值得信賴信等語置辯
    。並聲明：原告之訴駁回。
五、本件如事實概要欄所述之事實，除後列之兩造爭點外，有系
    爭舉發違規通知單、本件裁決書及送達證書、汽車車車籍查
    詢資料、汽車所有人提供違規駕駛人申報書、舉發機關111
    年4月29日高市警湖分交字第11171087600號書函、111年2月
    21日高市警湖交字第11170416900號函、雷射測速儀檢定合
    格證書、採證照片、警52設置位置及測速照相機設置位置示
    意圖及原告110年2月4日陳述單（參本院卷第45-71頁）等件
    附卷可稽，堪認為真實。兩造之爭點厥為：系爭違規地點之
    警52標誌設置是否合法？原告於上開時、地是否確有「行車
    速度，超過規定之最高時速逾60公里至80公里以內」之交通
    違規？原處分是否合法？
六、本院之判斷：
　㈠按處罰條例第7條之2第1項第7款規定：「汽車駕駛人之行為
    有下列情形之一，當場不能或不宜攔截製單舉發者，得逕行
    舉發：七、經以科學儀器取得證據資料證明其行為違規。」
    同條第2項第9款規定：「前項第7款之科學儀器屬應經定期
    檢定合格之法定度量衡器，其取得違規證據資料之地點或路
    段，應定期於網站公布。但汽車駕駛人之行為屬下列情形之
    一者，不在此限：九、行車速度超過規定之最高速限或低於
    規定之最低速限。」同條第3項規定：「對於前項第9款之取
    締執法路段，在一般道路應於100公尺至300公尺前……設置測
    速取締標誌。」次按道路交通安全規則第90條第1項本文規
    定：「駕駛人駕駛汽車，除應遵守道路交通標誌、標線、號
    誌之指示……」同規則第93條第1項第1款規定：「行車速度，
    依速限標誌或標線之規定，無速限標誌或標線者，應依下列
    規定：一、行車時速不得超過50公里。但在設有快慢車道分
    隔線之慢車道，時速不得超過40公里，未劃設車道線、行車
    分向線或分向限制線之道路，時速不得超過30公里。」末按
    處罰條例第43條第1項第2款及第5項前段規定：「汽車駕駛
    人，駕駛汽車有下列情形之一者，處新臺幣6,000元以上2萬
    4,000元以下罰鍰，並當場禁止其駕駛：二、行車速度，超
    過規定之最高時速60公里。」、「汽車駕駛人違反第1項、
    第3項規定者，應接受道路交通安全講習。」第63條第1項第
    3款：「汽車駕駛人有下列各款所列條款之一者，除依原條
    款處罰鍰外，並予記點：三、有第43條、第53條或第53條之
    1情形之一者，各記違規點數3點。」　
　㈡經查，原告駕駛系爭車輛於110 年12月25日17時29分許，在
    系爭違規地點因有「行車速度，超過規定之最高時速逾60公
    里至80公里以內」之交通違規，經舉發機關警員依採證相片
    逕行舉發等情，業據舉發機關以111年4月29日高市警湖分交
    字第11171087600號函、111年2月21日高市警湖交字第11170
    416900號函查復載明略以：「經現場實測告示牌至違規地點
    距離（249.8公尺）符合處罰條例第7條之2第3項所定」、「
    警52標誌牌設置於濱海路三段（高雄市○○路○○號：嘉賜276
    ），距離違規地點為249.8公尺」等語（本院卷第57、67頁
    ），並有採證照片、警52設置位置及測速照相機設置位置示
    （本院卷第61-63頁）附卷可稽，足見警52測速取締標誌與
    原告違規地點間之距離，確在100公尺至300公尺間。原告雖
    主張測速儀設置距離警52測速取締標誌僅有約92.95 公尺，
    違反處罰條例第7條之2第3項規定等語。惟按交通部103年11
    月27日交路字第1030036829號函釋業已清楚闡明：「明顯標
    示之距離，應以『警示牌設置位置』與『交通違規行為發生地
    點』之距離為據」等語，經核上開交通部之函釋，乃就處罰
    條例第7條之2第3項主管機關針對其下級機關如何適用執行
    處罰條例第7條之2第3項之解釋，並未違反立法意旨及法律
    授權，亦無違法律保留原則，本院自得援用之。故依此函釋
    內容，限制警員於執行處罰條例第7條之2第3項規定時，僅
    得就「警示牌設置位置」與「交通違規行為發生地點」之距
    離為限制，而非以「警示牌設置位置」與「科學儀器設置點
    」之距離，亦即「科學儀器」可得往前或往後測速，且依儀
    器之性能，亦有可能在一般道路測得超過300公尺以上之距
    離（臺北高等行政法院107年交上字第358號判決意旨參照）
    。故縱經原告實測結果，「測速儀設置至警示牌設置位置為
    92.95 公尺」之情屬實，亦不影響本件「警示牌設置位置」
    與「原告交通違規行為發生地點」之距離為「100至300公尺
    間」之事實，尚難據為原告得以免責之有利認定。原告此部
    分主張，容有誤會。
　㈢次查，系爭違規地點所設置之三角型警52警告標誌牌面及最
    高限速60公里標誌，與系爭車輛被拍照位置間之距離為249.
    8公尺，有舉發機關前開函文可據；另觀諸該告示牌設置照
    片（本院卷第63頁），本件警52告示牌為紅色外框三角形警
    示標誌，樣式清晰且明顯，標誌前方亦無任何遮蔽物阻擋視
    線，設置於路燈下方，在日間有自然光線及夜間有路燈、車
    燈照明之情形下，足可清楚辨識，是該告示牌之設置，業已
    盡告知用路人依速限駕駛之作為義務，足以促請駕駛人注意
    不得違規行駛，已堪認符合處罰條例第7條之2第3項「明顯
    標示」之意旨。本件既已於系爭違規地點前設置明顯告示牌
    告知駕駛人，且警52告示牌設置位置與原告違規地點間之距
    離，亦於100公尺至300公尺間，本件舉發程序即無違誤之處
    。
　㈣再按雷射測速儀器經列為法定度量器之測速設備裝置，衡諸
    度量衡法第5條、度量衡器檢定檢查辦法第3條第1項第6款及
    第17條第1項之規定，與大眾有關之公務檢測儀器，既經由
    國家專責機關檢定合格後加以使用，並定期檢測，自有公信
    力。經查，舉發機關採證使用之雷射測速儀，係依規定送請
    經濟部標準檢驗局委託財團法人工業技術研究院檢驗合格領
    有合格證書（規格：200Hz照相式、廠牌：LTI、型號：TruC
    AMⅡ、器號：TC009404、檢定合格單號碼：J0GB0000000、檢
    定日期：110年10月21日、有效期限：111年10月31日）等情
    ，此有雷射測速儀檢定合格證書存卷足憑（本院卷第65頁）
    。復觀諸採證照片上清晰可見系爭車輛之車號：000-0000，
    且明確標示：日期：12/25/2021、時間：17：29：03、速限
    ：60km/h 、車速：133km/h（車尾）、測距：64.8公尺、器
    號：TC009404、證號：J0GB0000000 等數據（本院卷第63頁
    ），足徵原告駕駛系爭車輛於上揭時間，行駛系爭違規路段
    時，該測速照相儀器確仍在合格期限內，且該雷射測速儀之
    準確性及正確性，應值得信賴。又交通警察掣單舉發違反道
    路交通管理處罰條例所列違規事實，本質上為行政處分，係
    公務員基於職務上權力，依法就特定具體事件所為具公法上
    效果之單方面行政行為，基於公務員為公法上行為具有公信
    力原則，若無證據足資證明警員捏造事實違法取締情事，則
    執勤警員本其維護交通秩序、安全職責所為舉發事實，自屬
    合法正確（高雄高等行政法院102年度交上字第5號判決意旨
    參照）。準此，原告空言主張取締照片僅顯示車輛及車牌，
    並無其他可供辨識該實際路段之物等語，並未提供可資調查
    之積極證據以證明取締照片與系爭違規路段不同，且遍查本
    件卷存證據資料，亦無任何證據足資證明舉發員警前揭所為
    舉發係虛偽不實，本院在無任何對原告有利之證據下，實無
    法僅憑其空言否認違規，即認本件舉發員警之取締，有何瑕
    疵或不可信之處。
　㈤綜上所述，本件原告之主張均屬無從採信，故原告既有「行
    車速度，超過規定之最高時速逾60公里至80公里以內」之交
    通違規，則原處分依法裁處，並無違法，原告訴請撤銷為無
    理由，應予駁回。又本件事證已臻明確，兩造其餘攻擊防禦
    方法於本件判決結果不生影響，故不再一一論述。
七、本件第一審裁判費為300元，應由原告負擔，爰確定第一審
    訴訟費用額如主文第2項所示。
八、據上論結，本件原告之訴為無理由，依行政訴訟法第237條
    之7、第237條之8第1項、第237條之9第1項、第236條、第98
    條第1項前段，判決如主文。
中　　華　　民　　國　　111 　年　　8 　　月　　19　　日
　　　　　　　　　行政訴訟庭　法　官　許家菱
上為正本係照原本作成。
如不服本判決，應於判決送達後20日內，向本院提出上訴狀並表
明上訴理由（原判決所違背之法令及其具體內容或依訴訟資料可
認為原判決有違背法令之具體事實），其未載明上訴理由者，應
於提出上訴後20日內向本院補提理由書（上訴狀及上訴理由書均
須按他造人數附繕本，如未按期補提上訴理由書，則逕予駁回上
訴），並應繳納上訴裁判費新臺幣750元。
中　　華　　民　　國　　111 　年　　8 　　月　　19　　日
  　　　　　　　　　　　　　　　書記官　劉國偉